臺灣高等法院臺中分院民事裁定　95年度再易字第79號
再審聲請人　　戊○○
　　　　　　　丙○○
　　　　　　　丁○○
　　　　　　　乙○○
再審相對人　　南投縣竹山鎮農會
法定代理人　　甲○○
上列當事人間損害賠償事件，聲請人即再審原告對於民國95年6
月30日本院95年度再易字第61號確定裁定，聲請再審，本院裁定
如下：
    主  文
再審之聲請駁回。
再審聲請費用，由再審聲請人負擔。
    理  由
一、按再審之訴，應於三十日之不變期間內提起，民事訴訟法第
    500條第1項定有明文。次按對於第二審判決於上訴期間內提
    起上訴者，其上訴因不合法而被以裁定駁回時，在該裁定確
    定前，尚無從斷定上訴為不合法。因之，應於駁回上訴之裁
    定確定時，始知悉原判決確定（司法院院解字第三○○七號
    解釋參照），故對於該原判決提起再審之訴者，其提起再審
    之訴之不變期間，應自駁回上訴之裁定確定時起算，最高法
    院67年台抗字第495號著有判例。
二、本件再審聲請人聲明：（一）最高法院85年度台上字第659
    號判決、台中高分院85年度上更一字第33號、最高法院87年
    度台上字第639號裁定、本院87年度再易字第5號判決、89年
    度再易字第29號判決、90年度再易字第29號判決、91年度再
    易字第39號判決、91年度再易字第39號裁定、92年度再易字
    第24號裁定、93年度再易字第16號裁定、93年度再易字第72
    號裁定、94年度再易字第80號裁定、95年度再易字第61號裁
    定應予廢棄，以回復台中高分院83年度上字第807號判決確
    定力。（二）再審相對人應同意再審聲請人就坐落南投縣竹
    山鎮○○段第658地號209平方公尺土地，重新建築RC造五層
    樓房使用。（三）前審訴訟第一、二、三審及再審之訴訟費
    用由再審相對人負擔。然查，本件再審聲請人就最高法院以
    85年台上字第659號廢棄發回經本院以85年度上更(一)字第33
    號受理之兩造間請求同意房屋重建案件，向最高法院提起第
    三審上訴，經第三審法院以上訴不合法為由，以87年度台上
    字第639號裁定駁回在案，再審聲請人分別於87年4月15、16
    日收受該裁定，嗣再審聲請人依次以87年再易字5號、89年
    再易字第29號、90年再易字第29號、91年再易字第39號、92
    年再易字第24號、93年再易字第16號、93年再易字第72號、
    94 年再易字第80號、95年再易字第61號提起再審之訴或聲
    請再審，除95年再易字第61號由再審聲請人分別於95年7月6
    日收受送達裁定，距本件於95年8月4日聲請再審，尚未逾30
    日外，其餘均已逾30日法定期間（最高法院85年台上字第
    659號判決、87年台上字第639號裁定部分另移最高法院），
    此經本院調閱上開卷宗，審閱無誤。其就上開部分再提起再
    審之訴或聲請再審，自不合法，應予駁回。
三、再者，再審之訴，法院調無再審理由，判決駁回後，不得以
    同一事由，對於原確定判決或駁回再審之訴之確定判決，更
    行提起再審之訴。確定裁定亦有適用。民事訴訟法第498條
    之1、第507條分別定有明文。本件再審聲請人主張本院85年
    度上更一字第33號、87年度再易字第5號、89年度再易字第
    29號、90年度再易字第29號、91年度再易字第39號判決、92
    年再易字第24號、93年再易字第16號、93年再易字第72號、
    94 年再易字第82號均就已為確定判決所及之訴訟標的為審
    理，未依民事訴訟法第249條規定駁回，顯適用法規錯誤一
    節。
    已據其於上開再審案件中已迭次為相同之主張，稽諸上開說
    明，再審聲請人亦不得以相同理由對上開本院94年度再易字
    第80號裁定以前之案件聲請再審或提起再審之訴。其仍執前
    詞再對上開案件聲請再審或提起再審之訴，顯非合法。
四、至再審聲請人主張：本件訴訟標的之「同意重建」價額係新
    台幣（下同）170,544元，故本院83年度上字第807號判決是
    確定判決，本院95年度再易字第61號裁定理由中認該案非確
    定判決，有民事訴訟法第496條第1項第12款再審事由。且依
    民事訴訟法第466條第1項、398條第2項規定、481條、444條
    、477條、478條、498條、最高法院32年度抗字第255號判例
    、司法院大法官會議釋字第135號解釋等，亦有民事訴訟法
    第496條第1項第1款適用法規顯有錯誤之再審理由云云。
    惟本院95年度再易字第61號確定裁定中已說明本院88年度再
    易字第17號裁定中已詳細確切說明本院83年度上字第807號
    判決非確定判決（見該裁定第四點），故由最高法院以85年
    台上字第659號判決予以廢棄。本院91年度再易字第39號判
    決中亦就本案關於「請求同意重建」聲明之訴訟標的金額審
    認之過程、結果等並無錯誤，詳予論述，有調得之上開卷証
    可稽，再審聲請人仍誤解「確定判決」之意涵，而堅執前詞
    ，謂有民事訴訟法第496條第1項第1款、第12款之聲請再審
    理由，顯非有理。至再審聲請所一再引據之民事訴訟法第
    466 條第1項、398條第2項、司法院大法官會議釋字第135號
    解釋等為再審理由，並未就原確定裁定究有何者合於上開法
    律、解釋之具体情形為表明，亦難認已合法表明聲請再審理
    由；況原確定裁定並無適用法規錯誤之情事。
五、再審聲請人另主張：本院95年度再易字第61號裁定理由三謂
    「本件兩造間之租賃契約為租地建屋之基地租賃契約，再審
    聲請人不能舉証証明兩造間就基地租賃關係有永久存續之意
    思，依前揭說明，本件基地租賃關係應解為至系爭基地上房
    屋不堪使用時消滅，應堪認定。再審聲請人雖提出竹山鎮農
    會催繳租金，聲請人繳交租金存証信函為証，…並不足以影
    響原確定判決，即無民事訴訟法第497、498條之再審理由」
    ，上述敘述依民法第98條、最高法院51年台上字第2987號、
    62 年台上字第3128號、30年渝上字第311號判例要旨、最高
    法院78年度台上字第2221號、79年度台上字第1531號、85年
    台上字第790號、台中高分院80年上字第249號、司法院院解
    字第4075號解釋，有民事訴訟法第496條第1項第1款、第497
    條、第498條之再審理由。惟本院95年度再易字第61號裁定
    已審酌竹山鎮農會催繳函、聲請人繳交租金存証信函之証物
    ，認縱屬不定期間之基地租賃，除當事人間有永久存續之意
    思外，依契約之目的，探求當事人之真意，亦應解為租賃關
    係至該房屋不堪使用時消減，是竹山鎮農會催繳租金、聲請
    人繳交租金存証信函等並不足以影響原確定判決。是已就上
    開竹山鎮農會催繳函、聲請人繳交租金存証信函等証物為斟
    酌。再審聲請人復未提出其他未經斟酌之証物，自無民事訴
    訟法第497條、498條之再審理由所稱之要件。再審聲請人所
    引前開民法第98條、最高法院51年台上字第2987號、62年台
    上字第3128號、30年渝上字第311號判例要旨、最高法院78
    年度台上字第2221號、79年度台上字第1531號、85年台上字
    第790號、台中高分院80年上字第249號、司法院院解字第
    4075 號解釋等法令為再審理由，亦未說明原裁定何部分違
    反上開法令、解釋，僅泛言有何條款之再審理由而無具体情
    事，依最高法院64年度台聲字第76號判例意旨，亦難謂已合
    法表明再審理由。其再審之聲請，亦非有理。
六、據上論結，本件再審之聲請不合法，應予駁回，爰依民事訴
    訟法第507條、第502條第1項、第95條、第78條、第85條第1
    項前段，裁定如主文。
中　　華　　民　　國　　96　　年　　1 　　月　　12　　日
                  民事第六庭    審判長法　官  袁再興
                                      法　官  盧江陽
                                      法　官  吳惠郁
以上正本係照原本作成。
不得抗告。
                                      書記官  江玉萍
中　　華　　民　　國　　96　　年　　1 　　月　　16　　日
                                                      Ｍ
